【裁判字號】    98,上訴,5077
【裁判日期】    990323
【裁判案由】    毒品危害防制條例等
【裁判全文】
臺灣高等法院刑事判決         98年度上訴字第5077號
上  訴  人
即  被  告  甲○○
選任辯護人  吳茂榕律師
上列上訴人因違反毒品危害防制條例案件，不服臺灣桃園地方法
院98年度訴字第300號，中華民國98年9月16日第一審判決（起訴
案號：臺灣桃園地方法院檢察署97年度偵字第3438號），提起上
訴，本院判決如下：
    主  文
原判決關於販賣第一級毒品部分及執行刑撤銷。
甲○○被訴販賣第一級毒品部分無罪。
其他上訴駁回。
上開駁回部分所處之刑，應執行有期徒刑貳年肆月。如附表所示
之毒品及包裝上開毒品所用之塑膠袋共拾個，均沒收。
    事  實
一、甲○○前有多次違反毒品危害防制條例之前科，最近一次於
    民國93年間因施用第二級毒品案件，經臺灣板橋地方法院以
    93年度簡字第1890號判決判處有期徒刑6月確定，同年再因
    施用第二級毒品案件，經同法院以94年度易字第107號判決
    判處有期徒刑10月確定，上開二罪經入監接續執行後，於95
    年3月16日執行完畢。
二、甲○○明知海洛因及甲基安非他命分別為毒品危害防制條例
    所規定之第一級毒品及第二級毒品，且甲基安非他命同時亦
    屬藥事法規定之禁藥，依法均不得轉讓他人，竟分別基於轉
    讓第一級毒品海洛因、轉讓甲基安非他命禁藥之犯意，而為
    以下行為：
(一)、於97年1月間某日，在乙○○位於桃園縣龜山鄉○○路○段
    145號4樓租屋處內，無償轉讓第一級毒品海洛因予乙○○施
    用1次。
(二)、於97年1月間某日，在乙○○位於桃園縣龜山鄉○○路○段
    145 號4樓租屋處內，無償轉讓甲基安非他命禁藥予乙○○
    施用1次。
(三)、於97年1月間某日，在甲○○位於臺北縣中和市○○路126巷
    1 弄2號3樓居所內，無償轉讓甲基安非他命禁藥予陳啟煌施
    用1次。
三、嗣於97年1月31日凌晨2時45分許，經警在桃園縣龜山鄉○○
    路○段145號前發現乙○○行跡可疑，上前盤查，經乙○○同
    意並由打開皮夾後，發現內有第一級毒品海洛因1包，遂再
    經乙○○同意帶同警方至其位於前址4樓之租屋處搜索，斯
    時在該址4樓之甲○○見狀，乃逕自4樓跳樓逃離現場，經警
    上前追捕而於該址樓下查獲，當場扣得如附表所示之毒品。
四、案經臺北縣政府警察局新莊分局報告臺灣桃園地方法院檢察
    署檢察官偵查起訴。
    理  由
壹、有罪部分
一、查證人乙○○及陳啟煌在警詢之陳述，雖係被告以外之人於
    審判外之陳述，然並無證據顯示係警員以不正當方法取得，
    且參之乙○○於警詢中並陳稱：未向被告購買毒品等語，亦
    顯非有誣陷嫁禍於被告之情形。另據陳啟煌於偵查中稱：係
    因批打火機給被告賣，被告有獲利，故被告才無償提供毒品
    供其施用云云。均見乙○○與陳啟煌於警詢中之陳述，具有
    較可信之情形，依刑事訴訟法第159條之2之規定，具有證據
    能力，被告及辯護人主張無證據能力，自無可採。
二、被告否認有轉讓海洛因及甲基安非他命予乙○○及陳啟煌之
    犯行。惟查：
(一)、乙○○於警詢時陳稱：被告有請伊及陳啟煌吸食過安非他命
    及海洛因，伊與被告間並無仇恨或金錢糾紛等語（見97年度
    偵字第3438號偵查卷第21頁），在檢察官訊問時證稱：被告
    在97年1月中時拿毒品海洛因及安非他命給伊施用等語（見
    同前偵卷第130頁）。
(二)、陳啟煌於警詢時稱：在伊與乙○○租屋處桌上查獲之安非他
    命1包（0.9公克）是被告拿到伊住處給伊使用的，伊有吸食
    安非他命，毒品的來源是被告無償給伊施用的，查獲當天被
    告是到伊住處聊天，伊順便向被告要一些安非他命施用云云
    （見同前偵卷第14-16頁）；於97年1月31日檢察官訊問時結
    證稱：「（問：翁何以要請你施用安非他命？）因為我批打
    火機給他賣，他一支可以獲利1千5百元到2千元，所以我們
    生意上有往來，翁比較多毒品，他來找我的時候，就會跟我
    一起施用，我有時候會用他剩下來的」、「（問：何以你在
    警詢中說翁會無償供毒品給你們施用？）因為他沒有跟我收
    錢，他來我家中我們一起施用的毒品也是他提供的」、「（
    問：你與翁如何聯絡？）都是翁有需要打火機才會找我」云
    云（見同前偵卷第124-125頁）；於97年3月25日檢察官訊問
    時結證述：「（問：被告有無提供毒品給你施用？）沒有」
    、「（問：你在警詢及內勤具結時稱被告有無償提供毒品給
    你施用有無意見？）沒有。我確實有說過這些話」、「（問
    ：再問你一次被告有無無償提供毒品給你施用？）有。提供
    過一次安非他命給我施用，就是1月31日在我房間桌上查獲
    的那一包安非他命」云云（參同前偵卷第141頁）；於97年
    10月8日檢察官訊問時結證稱：「（問：之前證述甲○○有
    提供安非他命給你施用，就是1月31日查獲的？）甲○○有
    請我吃過一次，但是1月31日桌上的安非他命是我的」、「
    （問：提示卷證筆錄有無意見？）甲○○是在查獲的前三、
    四天前，我到他家去，他就請我吸用安非他命，因為他拜託
    我找打火機，我找打火機比較便宜，我可以找500元的打火
    機，他可以拿去賣到1,000元，在1月31日當天桌上的安非他
    命確定是我的，我是向台北縣中和市○○路的一個朋友買的
    ，以1克3,000元的價錢買的」云云（見同前偵卷第199頁）
    ；在原審審理時則結證述：「（辯護人問：你於警詢中稱被
    告有拿過安非他命給你，是否如此？）當時我有去他家，他
    有請我吃過一次」、「（辯護人問：時間為何？）96年」、
    「（辯護人問：是否只有這一次？）是」、「（辯護人問：
    在何處被告拿安非他命給你施用？）中和景平路」、「（辯
    護人問：被告是否確實住在上址？）是。我不知道該處是否
    真的是被告的家，因我去該處時被告在該處」、「（辯護人
    問：你有無去過被告中和秀峰街的家？）無」、「（檢察官
    問：你於97年1月31日為警查獲前幾天是否有去過被告的家
    ？）無。我很確定」、「（檢察官問：為何你於檢察官訊問
    時稱，你於被查獲前3、4天到被告家，被告請你用安非他命
    ？）我知道我有去他家，但我忘記確定時間」、「（檢察官
    問：你去過被告家幾次？）也只有去該次而已」、「（檢察
    官問：你如何知道被告家係在中和市○○路上？）我去的時
    候，就是去中和景平路，有看到門牌」、「（檢察官問：為
    何被告說他自己的家係在中和市○○街？）我不知道他家在
    秀峰街，我去那邊的時候，地址就是中和景平路」、「（檢
    察官問：景平路的何處？）景平路靠近大智街那邊，我去的
    時候確定是中和景平路3樓」、「（檢察官問：附近有何建
    築物？）沒有，有快速道路，我只知道要往新店方向走，我
    們係在橋下的景平路」、「（檢察官問：被告為何要請你免
    費用安非他命？）他沒有請我，係我去的時候，他放在桌上
    ，我自己拿起來吸的」、「（檢察官問：你吸的時候被告有
    無看到？）有」、「（檢察官問：被告有無跟你說不可以用
    ？）無」、「（檢察官問：你吸完後被告有無跟你要錢？）
    無」、「（檢察官問：你跟被告是否有生意上往來？）無」
    、「（檢察官問：你有無跟他買賣打火機？）有，我之前有
    跟他借錢，但我沒有錢還他，他說他朋友要打火機，我就說
    我可以找到比較便宜的賣給他，我就去跳蚤市場找」、「（
    檢察官問：是否因他拜託你幫他找打火機，所以他讓你吸他
    的安非他命？）不是這樣的」云云（見原審卷2第56-58頁）
    。證人陳啟煌上開於警詢、檢察官訊問及原審審理時所為證
    述以觀，其證詞甚為反覆，其於警詢、檢察官訊問時雖一致
    稱被告確有無償提供甲基安非他命予其使用，然就無償轉讓
    之時間、地點則前後有多種不同之說詞，至原審審理時，則
    改稱：係其擅自拿取被告置放在住處桌上的甲基安非他命施
    用云云。而被告原於警詢、檢察官訊問、原審準備程序時均
    否認曾經提供甲基安非他命予陳啟煌施用，然在陳啟煌於原
    審為前開證述後，竟改供稱：伊弟弟原來住在景平路126巷1
    弄2號3樓，後來房子空下來沒租出去，伊即住在該處，景平
    路與大智路有交接，距離新南夜市騎車約6、7分鐘，陳啟煌
    曾經到過伊上開景平路住處樓下，但沒有進入屋內，伊有陳
    啟煌在伊住處施用安非他命的印象，伊很不高興，因為毒品
    很貴，且係放在桌子底下，陳啟煌又沒有住在該處，竟然拿
    去施用，伊看到時馬上就制止，陳啟煌當時也有跟伊說對不
    起等語（參見原審卷61頁反面至63頁）。又被告於本院亦供
    稱：與陳啟煌的關係是陳啟煌可以拿到很便宜的名牌打火機
    給被告拿去賣云云（本院卷第61頁背面）。是參酌陳啟煌前
    於警詢、檢察官訊問及原審審理之各次證述，對照被告前開
    供詞，綜合認定，陳啟煌施用被告提供之甲基安非他命應係
    係在本案查獲前之3、4天之某日，地點則係在被告位於臺北
    縣中和市○○路126巷1弄2號3樓居所，而陳啟煌於97年10月
    8日檢察官訊問時，並未陳明被告住處之詳細地址，致檢察
    官認轉讓甲基安非他命之地點係在被告位於臺北縣中和市○
    ○街103巷3弄13之1號戶籍地，顯有誤會，然不影響於起訴
    之基本事實，應予更正。至於被告提供甲基安非他命與陳啟
    煌施用，應係基於兩人有上開買賣打火機之關係，被告因而
    獲利，且陳啟煌有施用甲基安非他命之惡習，因而被告無償
    提供陳啟煌施用。至於二人所謂：陳啟煌自行取用，被告未
    阻止云云，無非陳啟煌迴護被告，及被告配合陳啟煌之證述
    而避重就輕之詞，均不足採信。
(三)、而綜合乙○○及陳啟煌之證詞，其二人之證言可互為佐證被
    告有提供毒品供其二人施用之行為。此外，自被告身上查獲
    之物，經鑑驗確為甲基安非他命，詳如附表所示，亦堪佐證
    被告有轉讓甲基安非他命之行為。是被告前揭轉讓海洛因、
    甲基安非他命予證人乙○○各1次，及轉讓甲基安非他命予
    陳啟煌1次等犯行，亦堪可認定。
三、海洛因、甲基安非他命分別為毒品危害防制條例第2條第2項
    第1、2款所稱之第一、二級毒品，不得持有及轉讓。次按第
    二級毒品MDMA、MDA、安非他命及甲基安非他命等成分均屬
    安非他命類藥品，業經行政院衛生署75年7月11日衛署藥字
    第597627號公告，為有效管理安非他命類藥品與其衍生物之
    冊類及其製劑，重申公告禁止使用，而認均屬藥事法規範之
    禁藥。故行為人明知為甲基安非他命而轉讓予他人者，除成
    立毒品危害防制條例第8條第2項之轉讓第二級毒品罪外，亦
    構成藥事法第83條第1項之轉讓禁藥罪。而藥事法第83條第1
    項係於93年4月21日修正公布，同年月23日施行，為毒品危
    害防制條例之後法，且藥事法第83條第1項之法定刑為7年以
    下有期徒刑，得併科新臺幣500萬元以下罰金，與毒品危害
    防制條例第8條第2項之法定刑為6月以上，5年以下有期徒刑
    ，得併科新臺幣70萬元以下罰金相較後，以藥事法第83條第
    1項之法定刑為重。又以毒品之範圍尚包括影響精神物質與
    其製品，而藥事之管理，亦非僅止於藥品之管理，毒品未必
    均係經公告列管之禁藥，禁藥亦非必均為毒品，毒品危害防
    制條例與藥事法二者，並無必然之特別法與普通法關係。是
    除有轉讓之第二級毒品達毒品危害防制條例第8條第6項之一
    定數量，經依法加重後之法定刑較藥事法第83條第1項之法
    定刑為重之情形外，因藥事法第83條第1項為後法，且為重
    法，二者有法條競合關係，自應優先適用藥事法第83條第1
    項之規定處斷（最高法院96年度台上字第3582號判決意旨參
    照）。本件被告先後轉讓予乙○○、陳啟煌施用之第二級毒
    品甲基安非他命，數量固均不詳，然並無證據可資證明已超
    過行政院依毒品危害防制條例第8條第6項頒訂之「轉讓持有
    毒品加重其刑之數量標準」第2條第1項第2款規定之淨重10
    公克之數量，依罪疑惟輕原則，應為被告有利之認定，自應
    認被告所轉讓之甲基安非他命，未達該加重處刑標準。
四、核被告所為，係犯毒品危害防制條例第8條第1項之轉讓第一
    級毒品一罪及犯藥事法第83條第1項之轉讓禁藥二罪。又被
    告持有海洛因、甲基安非他命進而轉讓，其持有之低度行為
    ，為轉讓之高度行為所吸收，不另論罪。以上1次轉讓第一
    級毒品及2次轉讓禁藥罪，行為互殊，應分論併罰。又被告
    有事實欄所示之科刑及執行紀錄，有本院被告前案紀錄表1
    份可稽，其受有期徒刑之執行完畢後，5年以內故意再犯有
    期徒刑以上之本案各罪，均為累犯，各應依刑法第47條第1
    項之規定加重其刑。
五、原審以被告轉讓第一級及第二級毒品之犯罪，事證明確，適
    用毒品危害防制條例第8條第1項、第19條第1項，藥事法第
    83條第1項，刑法第11條、第47條第1項、第38條第1項第1款
    、第2款之規定，審酌被告轉讓第一級毒品海洛因、甲基安
    非他命禁藥，足以使施用毒品者導致精神障礙、性格異常，
    甚至造成生命危險之生理成癮性及心理依賴性，戕害國民身
    心健康，惡性重大，兼衡被告之素行不佳、暨犯後態度等一
    切情狀，各就轉讓第一級毒品罪量處有期徒刑一年四月；轉
    讓禁藥二罪，各量處有期徒刑十月。並說明：扣案如附表所
    示之甲基安非他命，固為毒品危害防制條例所規範之第二級
    毒品，惟按法律之適用應一體適用，不得割裂適用，本件既
    論以被告違反藥事法之轉讓禁藥罪，則關於沒收亦應認甲基
    安非他命係屬藥事法所規定之違禁物，爰依刑法第38 條第1
    項第1款之規定沒收。另扣案包裝上開甲基安非他命所用之
    塑膠袋共10個，有防止甲基安非他命裸露、散逸之功能，為
    被告所有供轉讓甲基安非他命所用之物，依刑法第38 條第1
    項第2款規定併予宣告沒收。經核認事用法及量刑均無不合
    。被告上訴猶執陳詞否認犯罪，關於此部分為無理由，應駁
    回其上訴，並就駁回上訴部分定其應執行刑如主文所示。沒
    收部分並執行之。
貳、無罪部分
一、公訴意旨略稱：被告甲○○於96年12月間，以行動電話0000
    000000號電話作為聯絡工具，由乙○○撥打甲○○上開電話
    ，二人約定在桃園、板橋等地區，以5000元之價格，販賣重
    量約0.9公克之第一級毒品海洛因1包給乙○○約4次等語。
    因認被告犯有毒品危害防制條例第4條第1項之罪嫌。
二、訊之被告否認有何販賣第一級毒品海洛因予乙○○之犯行，
    辯稱：伊只見過乙○○1次，伊於查獲當日係第1次去查獲地
    點，伊剛到現場就被抓了云云。
三、認定犯罪事實所憑之證據，雖不以直接證據為限，間接證據
    亦包括在內；然而無論直接或間接證據，其為訴訟上之證明
    ，須於通常一般之人均不致有所懷疑，而得確信其為真實之
    程度者，始得據為有罪之認定，倘其證明尚未達到此一程度
    ，而有合理之懷疑存在時，即無從為有罪之確信（最高法院
    76 年台上字第4986號判例意旨參照）。又證人之陳述如無
    瑕疵，且就其他方面調查又與事實相符，固足採為科刑之基
    礎，倘其陳述尚有瑕疵，而在未究明前，遽採為論罪科刑之
    根據，即難認為適法。
四、公訴人認被告有販賣第一級毒品之犯行，無非係以乙○○在
    偵查中之證述為其所憑之證據。查乙○○於檢察官訊問時，
    固證稱：「（與翁如何認識的？）翁是老闆，是我們施用毒
    品的老闆，我們是跟翁買來自己施用的」、「（你們跟翁買
    過幾次毒品？）約4次，約在12月份時，我自己有跟翁買過
    海洛因4次，1次5千元1小包，約4分之1量，每包約0.9公克
    ，在桃園買2次、板橋買2次，我是買回來要跟陳啟煌一起用
    的」、「（你要跟翁買毒品時都如何聯絡？）我都是用公共
    電話打翁0000000000的電話他約地方，都是翁將毒品拿到我
    家給我的」、「（如何知道翁有毒品可以賣？）是陳啟煌介
    紹的」等語（97年度偵字第3438號偵查卷第129頁）。然查
    乙○○之前於警詢中陳稱：沒有向被告購買毒品等語（同上
    偵查卷第21頁）。另查本件並無證據顯示陳啟煌有向被告購
    買海洛因毒品，且陳啟煌於原審亦證稱：不知乙○○的海洛
    因的來源（原審卷第61頁），是乙○○於偵查中稱：係陳啟
    煌介紹伊向被告購買海洛因云云，即難謂信而有徵。而乙○
    ○於本院審理中到庭，亦稱未向被告購買毒品，並閃爍其詞
    （見本院審判筆錄），即無從進一步確認其於偵查中陳述之
    詳情，亦無其他證據資料，足以佐證其偵查中所述屬實。此
    外，復無其他證據足資證明被告確有販賣海洛因予乙○○。
    本件既無足以令人確信乙○○於偵查中所陳：向被告購買4
    次海洛因云云為真實之補強證據，單憑其於偵查中之上開陳
    述，殊難形成被告有販賣海洛因予乙○○之心證。是本件公
    訴意旨所指被告販賣海洛因予乙○○部分，尚屬不能證明，
    應為無罪之諭知。
五、原審不察，遽認被告已成立販賣第一級毒品罪，而予論罪科
    刑，即有未合。被告上訴否認犯罪，關於此部分難謂為無理
    由，自應由本院將原判決關於販賣第一級毒品部分及執行刑
    撤銷，另為無罪之諭知。
據上論斷，應依刑事訴訟法第369條第1項前段、第364條、第301
條第1項、第368條，刑法第51條第5款，判決如主文。
本案經檢察官林秀濤到庭執行職務。
中    華    民    國    99    年    3     月    23    日
                    刑事第十二庭審判長法  官  蔡永昌
                                      法  官  吳啟民
                                      法  官  蔡國在
以上正本證明與原本無異。
如不服本判決，應於收受送達後10日內向本院提出上訴書狀，其
未敘述上訴之理由者並得於提起上訴後10日內向本院補提理由書
（均須按他造當事人之人數附繕本）「切勿逕送上級法院」。
                                      書記官  顧哲瑜
中    華    民    國    99    年    3     月    23    日
附錄：本案論罪科刑法條全文
行為時毒品危害防制條例第8條第1項
轉讓第一級毒品者，處1 年以上7 年以下有期徒刑，得併科新臺
幣1 百萬元以下罰金。
藥事法第83條第1項
明知為偽藥或禁藥，而販賣、供應、調劑、運送、寄藏、牙保、
轉讓或意圖販賣而陳列者，處7 年以下有期徒刑，得併科新臺幣
5 百萬元以下罰金。
附表：
┌──┬─────┬────────────────────┐
│編號│查獲之毒品│              鑑驗結果                  │
├──┼─────┼────────────────────┤
│ 一 │第二級毒品│實稱毛重0.5010公克（含1 袋1 標籤），淨重│
│    │甲基安非他│0.2410公克，取樣0.0002公克鑑驗用罄，餘重│
│    │命1包     │0.2408公克，檢出第二級毒品甲基安非他命成│
│    │          │份。                                    │
│    │          │【參見偵卷第147 頁所附交通部民用航空局航│
│    │          │空醫務中心97年2 月18日航藥鑑字第0970648 │
│    │          │號鑑定書】                              │
├──┼─────┼────────────────────┤
│ 二 │第二級毒品│編號A2至A9：驗前總毛重約8.32公克（包裝│
│    │甲基安非他│塑膠袋總重約1.68公克。取編號A9鑑定，淨重│
│    │命9包     │0.96公克，取0.10公克鑑定用罄，餘0.86公克│
│    │          │，檢出第二級毒品甲基安非他命成分。      │
│    │          │編號A10 ：驗前毛重0.80公克（包裝塑膠袋│
│    │          │重0.21公克），取0.11公克鑑定用罄，餘0.48│
│    │          │公克，檢出第二級毒品甲基安非他命、毒品先│
│    │          │驅原料麻黃等成分。                    │
│    │          │【參見偵卷第150 頁所附內政部警政署刑事警│
│    │          │察局97年2 月25日刑鑑字第0970023814號鑑定│
│    │          │書】                                    │
└──┴─────┴────────────────────┘

司法院資訊處製作；財團法人民間司法改革基金會備份。
